臺灣臺中地方法院民事判決　九十二年度訴字第二五九四號
　　原　　　告　丙○○
　　訴訟代理人　陳建勛律師
　　被　　　告　乙○○
　　　　　　　　甲○○
右當事人間請求遷讓房屋事件，經本院於民國九十二年十二月二十五日言詞辯論終結
，判決如左：
    主      文
被告甲○○應將坐落台中市○○區○○段九五○地號土地上，建號一二九四號即門牌
號碼台中市北屯區○○○街一二六號三樓（整編前門牌號碼為台中市○○區○○路一
一○巷二○弄五一號三樓）房屋遷讓返還予原告。
原告其餘之訴駁回。
訴訟費用由被告甲○○負擔。
本判決第一項原告勝訴部分，於原告以新台幣拾貳萬元為被告甲○○供擔保後，得
假執行。
原告其餘假執行之聲請駁回。
    事      實
甲、原告方面：
  壹、聲明：
    一被告應將坐落台中市○○區○○段九五○地號土地上，建號一二九四號即門牌
      號碼台中市北屯區○○○街一二六號三樓（整編前門牌號碼為台中市○○區○
      ○路一一○巷二○弄五一號三樓）之房屋（下稱系爭房屋）遷讓交還予原告。
    二原告願供擔保，請准宣告假執行。
  貳、陳述：系爭房屋原係被告乙○○所有，經鈞院以九十一年度執字第二五四七三
      號強制執行，由原告以新台幣（下同）玖拾陸萬元拍定而取得所有權。系爭房
      屋之原所有權人即被告乙○○於拍賣期間主張該屋已無償交予被告甲○○使用
      ，拍賣公告上並註明「有第三人甲○○使用，拍定後不點交」。由於原告係繼
      受被告二人間之使用借貸關係，依民法第四百七十條第二項規定，貸與人得隨
      時請求借用人返還借用物，爰以本起訴狀繕本之送達，作為終止原告與被告甲
      ○○間之使用借貸法律關係，於終止使用借貸關係後，被告甲○○即無權繼續
      使用系爭房屋。再者，原告於取得系爭房屋所有權後，至系爭房屋查訪，並未
      見及被告甲○○，被告甲○○尚有無繼續使用系爭房屋殊屬不詳，故被告乙○
      ○應仍有占用系爭房屋。本件被告既均無權占有系爭房屋，原告乃依民法第七
      百六十七條前段之規定，請求被告遷讓返還系爭房屋。
  、證據：提出鈞院不動產權利移轉證書影本、建物登記謄本、鈞院九十一年度民
      執字第二五四七三號公告影本及被告甲○○之最新戶籍謄本各一份為證。
乙、被告乙○○方面：
    被告乙○○未於最後言詞辯論期日到場，據其以前所為之聲明、陳述如左：
  壹、聲明：請求駁回原告之訴。
  貳、陳述：其已於民國八十二年間將系爭房屋及該屋坐落之基地售予被告甲○○，
      為配合付款進度，該基地所有權業已移轉予被告甲○○，由於尾款尚未付清，
      系爭房屋之所有權則尚未移轉予被告甲○○，惟確已將系爭房屋交由被告甲○
      ○使用。被告乙○○亦已將權狀交予被告甲○○，並於八十二年間即未居住於
      系爭房屋。
  、證據：提出財政部台灣省國稅局移送歷年各項欠稅提供票據分期繳納收據影本
      、查封被告乙○○所有不動產紀錄影本、土地登記謄本及鈞院九十一年度執字
      第二五四七三號民事執行處函影本各一份為證。
丙、被告甲○○方面：
    被告甲○○未於言詞辯論期日到場，亦未提出書狀作任何聲明或陳述。
丁、本院依職權調取本院九十一年度執字第二五四七三號返還借款強制執行事件案卷
    全卷。
    理      由
一、本件被告未於最後言詞辯論期日到場，核無民事訴訟法第三百八十六條所列各款
    情形，爰依原告之聲請，由其一造辯論而為判決。
二、本件系爭房屋原係被告乙○○所有，經本院以九十一年度執字第二五四七三號強
    制執行，經被告乙○○陳報其已將該屋交予被告甲○○使用，本院乃於拍賣公告
    註明「本件建物編號２（即系爭房屋），現據債務人陳報有第三人甲○○使用，
    拍定後不點交」等語；系爭房屋嗣由原告拍定且於九十二年四月三十日繳清價款
    ，而取得權利移轉證明書，並於同年五月十六日辦妥所有權移轉登記之事實，業
    據原告提出本院不動產權利移轉證書影本、建物登記謄本及本院九十一年度民執
    字第二五四七三號公告影本各一份為證，並經本院依職權調取本院九十一年度執
    字第二五四七三號返還借款強制執行事件案卷全卷查明屬實，復為兩造所不爭執
    ，堪信為真實。
三、原告復主張：其係繼受被告二人間之使用借貸關係，依民法第四百七十條第二項
    規定，貸與人得隨時請求借用人返還借用物，爰以本起訴狀繕本之送達，作為終
    止原告與被告甲○○間之使用借貸法律關係，於終止使用借貸關係後，被告甲○
    ○即無權繼續使用系爭房屋；再者，原告於取得系爭房屋所有權後，至系爭房屋
    查訪，並未見及被告甲○○，被告甲○○尚有無繼續使用系爭房屋殊屬不詳，故
    被告乙○○應仍有占用系爭房屋等語；惟為被告乙○○所否認，並以上開情詞置
    辯。經查：
  (一)被告甲○○部分：
    1.系爭房屋已經前所有權人即被告乙○○交予被告甲○○使用乙情，前已敘明；
      且被告乙○○係陳稱：其於八十二年間已將系爭房屋售予被告甲○○，由於尾
      款尚未付清，系爭房屋之所有權尚未移轉予被告甲○○，惟確已將系爭房屋交
      由被告甲○○使用等語，顯見被告乙○○並非主張其於八十二年間係因租賃關
      係始將系爭房屋交由被告甲○○使用。是被告乙○○既非因租賃關係始將系爭
      房屋交由被告甲○○使用，縱本件拍賣公告註明「本件建物編號２（即系爭房
      屋），現據債務人陳報有第三人甲○○使用，拍定後不點交」等語，本件自無
      民法第四百二十五條買賣不破租賃規定之適用。
    2.本件被告乙○○將系爭房屋交予被告甲○○使用之原因事實，不論為原告主張
      之使用借貸關係或被告乙○○主張之買賣關係，惟此均為被告二人間之約定，
      依債之相對性原則，對受讓系爭房屋之原告均不生效力。
    3.而被告甲○○亦未主張及證明其另有何占有系爭房屋之正當權源，是被告甲○
      ○已無占有系爭房屋之合法權源，故原告依民法第七百六十七條前段之規定，
      請求被告甲○○應將系爭房屋遷讓交還予原告，洵屬有據，應予准許。
  (二)被告乙○○部分：
    1.原告主張：被告乙○○無權占用系爭房屋等語；惟為被告乙○○所否認，並辯
      稱：伊自八十二年間就沒有住在該屋等語。
    2.按所有人對於無權占有或侵奪其所有物者，得請求返還之。民法第七百六十七
      條前段定有明文。準此，原告自應就被告乙○○有無權占有系爭房屋之事實負
      舉證責任。而原告就此有利於己之事實迭未舉證以實其說，原告此部分之主張
      即難採信。
    3.故原告依民法第七百六十七條前段之規定，請求被告乙○○應將系爭房屋遷讓
      交還予原告，即屬無據，不應准許。
四、從而，原告依所有物返還請求權，請求被告甲○○應將系爭房屋遷讓交還予原告
    ，為有理由，應予准許，原告其餘請求，為無理由，應予駁回。
五、原告陳明願供擔保，請求宣告假執行，就原告勝訴部份，經核並無不合，爰酌定
    相當擔保金額併准許之；至原告其餘假執行之聲請，因訴之駁回而失所附麗，不
    應准許，應予駁回。
六、據上論結，本件原告之訴為一部有理由，一部無理由，依民事訴訟法第三百八十
    五條第一項前段、第七十九條、第三百九十條第二項，判決如主文。
中　　　華　　　民　　　國　　九十三　　年　　　一　　　月　　　九　　　日
                                    臺灣臺中地方法院民事第四庭
~B法　　　官　許秀芬
右為正本係照原本作成
如不服本判決，應於判決送達後二十日內，向本院提出上訴狀。
中　　　華　　　民　　　國　　九十三　　年　　　一　　　月　　　九　　　日
~B法院書記官
